臺灣高等法院臺中分院民事判決　九十一年度家上字第三七號
　　　上　訴　人　乙○○
　　　被　上訴人　甲○○
　　　法定代理人　丙○○
右當事人間請求離婚等事件，上訴人對於中華民國九十年十二月二十四日臺灣臺中地
方法院九十年度婚字第六三八號第一審判決，提起上訴，本院判決如左：
    主    文
上訴駁回。
第二審訴訟費用由上訴人負擔。
    事    實
甲、上訴人方面：
一、聲明：求為判決：(一)原判決廢棄。(二)駁回被上訴人在第一審之訴。
二、陳述：除與原判決記載相同者，茲引用之外，補稱：
    (一)原判決認上訴人惡意遺棄被上訴人在繼續狀態中，與事實不符，被上訴人佯稱
      罹患老年癡呆症，毫無謀生能力云云，顯然未就此部分舉證，以實其說，諉無
      可採。
　　(二)被上訴人亦從未提出任何醫院診斷證明書，證明被上訴人患有老年癡呆症，要
　　　無可採。被上訴人之子及媳婦一再責罵並趕上訴人，故八十七年以後上訴人自
　　　己在外租屋居住，未與被上訴人同居。
三、證據：無。
乙、被上訴人方面：
一、聲明：求為判決：駁回上訴。
二、陳述：除與原判決記載相同者，茲引用之外，補稱：
　　按被上訴人在八十七年初已罹患老年癡呆症，病情日益加重精神耗弱，而無法處
　　理自己事務，其子黃福、黃源乃偕被上訴人前往財團法人台中仁愛之家附設靜和
　　醫院就診，經診斷確為老年期癡呆，其子乃於八十七年五月二十七日具狀向台灣
　　台中地方法院聲請被上訴人為禁治產人，業於八十七年七月三十一日經同院以八
　　十七年度禁字第六Ｏ號民事裁定宣告被上訴人為禁治產人在案。
三、證據：援用第一審所提證據。
    理    由
一、被上訴人起訴主張：上訴人與被上訴人於八十五年六月十五日結婚，嗣離婚後又
　　於八十七年五月十四日結婚，上訴人利用被上訴人係罹患老年癡呆症，無法處理
　　自己事務之高齡老邁之人，騙取經被上訴人簽名之空白紙後，邀同不知情之訴外
　　人即代書高清貴在該空白紙上書寫被上訴人願意給付上訴人生活費新台幣（下同
　　）八百萬元及金項鍊，如被上訴人未能於一個月內履行，願提供其所有不動產向
　　他人設定抵押權借款給付上訴人云云之意旨，嗣更持該憑條向原法院聲請核發支
　　付命令，被上訴人接獲支付命令始知受騙而聲明異議，上訴人認詭計無法得逞，
　　乃另向台灣台中地方法院檢察署提出刑事告訴，誣指被上訴人詐欺，嗣經該署以
　　八十八年度偵字第一０一五四號處分不起訴，上訴人見其以刑逼民手段未能達其
　　索取金錢之目的，乃以前揭憑條為據對被上訴人另提起請求履行契約訴訟，然亦
　　經原法院以八十八年度訴字第二三六七號判決上訴人敗訴在案等情，爰依民法第
　　一千零五十二條第一項第五款及第二項規定，先位聲明求為判令准與上訴人離婚
　　，備位聲明求為判令上訴人與被上訴人同居。上訴人則以：上訴人並未惡意遺棄
　　被上訴人，被上訴人亦未罹患老年癡呆症，因被上訴人之子及媳婦一再責罵並趕
　　上訴人，故八十七年以後未與被上訴人同居，伊不願離婚等語，資為抗辯。
二、被上訴人主張之事實，業據其提出台灣台中地方法院檢察署八十八年度偵字第一
    ０一五四號不起訴處分書、原法院八十八年度訴字第二三六七號民事判決、八十
    九年度家訴字第九二號民事判決等各一件為證，並經原法院依職權調閱本院八十
    八年度訴字第二三六七號履行契約事件、八十九年度家訴字第九二號給付扶養費
　　事件卷宗屬實，堪認被上訴人之主張為真實。再者，被上訴人主張上訴人自結婚
　　以來未曾與被上訴人同居，且在外行蹤不定，居無定所等語，為上訴人自承，雖
　　上訴人辯稱伊曾回去，但被上訴人之子女拒不讓伊回去云云，然其未能舉證以證
　　實之，是其所辯顯非可採。參以上訴人之戶籍未曾與被上訴人設於同一戶，此有
　　戶籍謄本可按，上訴人亦自承其現居無定所，做臨時工維生等情，足認上訴人確
　　未曾與被上訴人同居，堪認被上訴人主張亦屬真正。而被上訴人因罹患老年痴呆
　　症，經台中靜和醫院鑑定報告明確，並經原法院在醫師許雅貞之前訊問被上訴人
　　，認被上訴人確為早期之老年癡呆症患者，並裁定宣告被上訴人為禁治產人之事
　　實，有原法院八十七年度禁字第六Ｏ號民事裁定書影本附卷可稽，上訴人抗辯被
　　上訴人未罹患老年癡呆症云云，為無可採。
三、次按夫妻之一方以惡意遺棄他方在繼續狀態中者，他方得向法院請求離婚，民法
    第一千零五十二條第一項第五款定有明文。本件被上訴人現年八十七歲，且因患
    老年癡呆症，而受禁治產宣告，且其身無恆產，自屬無謀生能力而不能維持生活
    ，且尚需他人扶持照顧。而上訴人現年五十五歲，且在外尚能藉從事臨時工維生
    ，足見其體力強健，足以照顧扶持被上訴人，然上訴人竟於結婚後，非僅未盡夫
    妻相互扶持照顧義務，離被上訴人而去，更為謀取其個人財產利益，而一再對年
    邁之被上訴人興訟，可見，上訴人毫無夫妻之情，是其非僅有違背同居義務之客
    觀事實，亦足認其有拒絕履行同居義務之主觀情事，參諸最高法院四十年度台上
    字第九一號判例意旨，已構成惡意遺棄被上訴人在繼續狀態中，且亦足以構成民
    法第一千零五十二條第二項請求判決離婚之重大事由。從而，被上訴人依首開規
    定訴請離婚，尚無不合，應予准許。
四、綜上所述，本件被上訴人主張上訴人已構成惡意遺棄被上訴人在繼續狀態中，併
　　因纏訟數起，有請求裁判離婚之重大事由，為可採，上訴人所辯均為無可取。從
　　而，被上訴人本於民法第一千零五十二條第一項第五款及第二項規定，請求判令
　　准與上訴人離婚，為有理由，應予准許。是則原審裁判准兩造離婚，於法並無不
　　合。上訴意旨指摘原判決不當，求予廢棄改判，為無理由，應駁回其上訴。
五、據上論結，本件上訴為無理由，依民事訴訟法第四百四十九條第一項、第七十八
    條，判決如主文。
中　　　華　　　民　　　國　　九十一　　年　　　七　　　月　　二十四　　日
~B1家事法庭審判長法　官　林陳松
~B2　　　　　　　法　官　鄭金龍
~B3　　　　　　　法　官　王重吉
右為正本係照原本作成。
如對本判決上訴，須於收受判決送達後二十日內向本院提出上訴書狀，其未表明上訴
理由者，應於提出上訴後二十日內向本院提出上訴理由書（須按他造人數附具繕本）
，並繳納送達用雙掛號郵票拾份（每份參拾肆元）。
上訴時應提出委任律師或具有律師資格之人之委任狀；委任有律師資格者，另應附具
律師及格證書及釋明委任人與受任人有民事訴訟法第四百六十六條之一第一項但書或
第二項（詳附註）所定關係之釋明文書影本。
~B 　 　　　　　書記官　顏子良
中　　　華　　　民　　　國　　九十一　　年　　　七　　　月　　二十六　　日
附註：
民事訴訟法第四百六十六條之一（第一項、第二項）
對於第二審判決上訴，上訴人應委任律師為訴訟代理人。但上訴人或其法定代理人具
有律師資格者，不在此限。
上訴人之配偶、三親等內之血親、二親等內之姻親，或上訴人為法人、中央或地方機
關時，其所屬專任人員具有律師資格並經法院認為適當者，亦得為第三審訴訟代理人
。
                                                                        Ｂ
